臺灣彰化地方法院北斗簡易庭民事判決
110年度斗簡字第139號
原      告  游振卿  
被      告  陳翠英  
訴訟代理人  王添樹  
被      告  陳龍存  
            陳梅芬  
上列三人
訴訟代理人  董佳政律師
上列當事人間請求分割共有物事件，本院於民國111年6月21日言
詞辯論終結，判決如下：
    主    文
兩造共有如附表一編號一、二、三所示土地變賣，所得價金按附
表二所示原應有部分比例分配。
訴訟費用由兩造按附表二所示之比例負擔。
    事實及理由
一、原告主張：
  ㈠兩造共有坐落彰化縣○○鎮○○段000地號（面積：1,712.92平方
    公尺、使用分區：特定農業區、使用地類別：農牧用地）、
    227地號（面積：2,607.46平方公尺、使用分區：特定農業
    區、使用地類別：農牧用地）、228地號（面積：1,571.29
    平方公尺、使用分區：特定農業區、使用地類別：農牧用地
    ，與同段226地號、227地號土地合稱系爭土地）土地即如附
    表一所示土地，應有部分比例如附表二所示，兩造並無因物
    之使用目的不能分割或訂有不分割之期限及受農業發展條例
    第16條第1項規定之限制等情形，兩造未能達成分割之協議
    。
  ㈡系爭土地上興建有地上一層建物，其餘土地為空地，而系爭
    土地均由被告陳梅芬（應有部分1/3)、被告陳龍存（應有部
    分1/3）、被告陳翠英（應有部分99/300）、原告（應有部
    分1/300）維持共有，如被告3人欲分得系爭土地，原告亦同
    意依鑑定價格找補而將系爭土地全部分歸被告3人，原告無
    意取得系爭土地所有權，如被告3人不同意找補，則請求將
    系爭土地變賣，價金由共有人依其應有部分比例換算取得。
　㈢並聲明：系爭土地應變價分割，價金由兩造依應有部分比例
    換算取得。
二、被告陳龍存、陳梅芬均以：應將系爭土地變賣，並由共有人
    依持分分得價金等語。並聲明：同意分割。
三、被告陳翠英則以：系爭土地分割2塊給被告陳龍存、陳梅芬
    即可，被告陳翠英僅用金錢找補即可。並聲明：同意分割。
四、本院之判斷：
  ㈠原告主張附表一所示之系爭土地為兩造所共有，應有部分如
    附表二所示，且無因物之使用目的不能分割或訂有不分割期
    限等情形，業據原告提出土地登記謄本、地籍圖謄本、實價
    登錄資料等件為證，且本院於民國110年9月28日會同兩造及
    彰化縣田中地政事務所（下稱田中地政）測量人員至系爭土
    地現場勘驗，有勘驗筆錄及照片3張附卷可稽，應堪信原告
    上開主張為真。
　㈡按「各共有人，除法令另有規定外，得隨時請求分割共有物
    」、「分割之方法不能協議決定…法院得因任何共有人之請
    求，命為下列之分配：二、原物分配顯有困難時，得變賣共
    有物，以價金分配於各共有人；或以原物之一部分分配於各
    共有人，他部分變賣，以價金分配於各共有人。」，民法第
    823條第1項前段、第824條第2項第2款分別定有明文。次按
    另若以原物分割，各當事人分得之土地，面積過小，顯然不
    能作何用途，徒然減損土地之經濟效用，故不能原物分割者
    ，應予以變賣，所得價金各按應有部分比例分配予各共有人
    ，如此始能將土地發揮最高之經濟上利用價值，並符合分割
    共有物應徹底消滅共有關係及公平合理之旨（最高法院82年
    度台上字第512號民事判決要旨參照）。
  ㈢查系爭土地呈不規則形狀，各筆土地地界線彎曲，土地東面
    有老舊一層建築，建築物外圍興建圍牆，圍牆內建築物及空
    地（被告陳梅芬、陳龍存之祖厝）面積約936.39平方公尺，
　　現為親戚使用居住，且系爭土地位於彰94線鄉道與彰化縣田
    中鎮和平路旁，對外交通條件尚可；又系爭土地位置區域多
    為農田、透天住宅、農舍等使用，各項公共設施及生活機能
    尚可；惟系爭土地呈現不規則形狀，且被告陳龍存、陳梅芬
    之祖厝之房屋尚稱堪用，如果再將土地細分，則無法發揮統
    一開發種植之效益。從而，系爭土地及其上建物應予變價分
    割，對於兩造方為公平適當。
  ㈣本院審酌上情，認將系爭土地全部併予以變價分割，所得價
    金依共有人應有部分之比例分配，核屬公平適當，應予准許
    ，爰判決分割如主文第1項所示。
五、本件分割共有物事件，如由敗訴之被告負擔訴訟費用顯失公
    平，爰命勝訴之原告負擔部分訴訟費用，亦即各依如附表二
    所示兩造原應有部分比例計算負擔之。
六、本件事證已臻明確，兩造其餘之攻擊或防禦方法及所用之證
    據，經本院斟酌後，認為均不足以影響本判決之結果，爰不
    逐一論列，併此敘明。　　
七、訴訟費用負擔之依據：民事訴訟法第80條之1。
中　　華　　民　　國　　111 　年　　6 　　月　　29　　日
                  北斗簡易庭  法　官  丁兆嘉
【附表一】：
編  號            土地及建物坐落      面積     權利      範圍  縣  市 鄉鎮市區   段 地、建號 平方公尺   1 彰化縣  田中鎮 崁頂段 0000-0000地號 1,712.92平方公尺 原告1/300、被告陳翠英99/300、被告陳龍存1/3、被告陳梅芬1/3  2 彰化縣 田中鎮 崁頂段 0000-0000地號 2,607.46平方公尺 同上  3 彰化縣 田中鎮 崁頂段 0000-0000地號 1,571.29平方公尺 同上 
【附表二】：
編號 共有人  原應有部分比例及訴訟費用負擔之比例  1 游振卿(原告)         1/300  2 陳翠英        99/300  3 陳龍存         1/3  4 陳梅芬         1/3 
以上正本係照原本作成。
如對判決上訴，應於判決送達後20日內向本院提出上訴狀。如委
任律師提起上訴者，應一併繳納上訴審裁判費。 
中　　華　　民　　國　　111 　年　　6 　　月　　29　　日
                      　　    書記官　蔡政軒